臺灣臺中地方法院刑事判決
111年度交簡上字第251號
上  訴  人  臺灣臺中地方檢察署檢察官
上  訴  人            
即  被  告  林恩如



選任辯護人  張右人律師
上列上訴人因過失傷害案件，不服本院民國111年6月28日111年
度交簡字第300號第一審簡易判決（起訴案號：111年度偵字第92
68號），提起上訴，本院管轄之第二審合議庭判決如下：
    主      文
上訴駁回。
丙○○緩刑貳年。
    事實及理由
一、本案經本院審理結果，認第一審判決認事用法及量刑均無不
    當，應予維持，除補充被告丙○○於本院審理時之自白為證據
    外，餘均引用本院第一審刑事簡易判決書記載之犯罪事實、
    證據及理由（如附件）。
二、檢察官上訴意旨略以：被告駕駛自小客車於行經設有閃光黃
    燈號誌交叉路口時未減速接近，致與告訴人乙○○○騎乘普通
    重型機車搭載告訴人即兒童丁○○（真實姓名詳卷）發生碰撞
    ，足見被告輕率從事駕駛行為，過失情節甚為明確；且告訴
    人乙○○○因本件車禍發生後，必須接受氣切手術，於加護病
    房入住58天後才轉入一般病房，至今仍無法自理生活，因氣
    切及肺部受損致其難以言語、吞嚥能力受損；且告訴人之子
    戊○○於警詢時證稱：交通事故發生後，當時因疫情關係無法
    探視病人，都是被告母親用通訊軟體問候，本人完全沒有關
    心過，也未用電話聯繫過等語，而事發後迄今逾1年之久，
    被告仍未賠償告訴人分文，毫無彌補過咎之意，犯後態度顯
    然惡劣之情形下，原審量刑過輕等語。被告上訴意旨略以：
    被告就本件過失犯行，深感愧疚，除於偵、審中均坦承犯行
    外，亦曾多次對告訴人2人表達關心之情，犯後態度良好，
    且已與告訴人2人成立調解，原審量刑過重，請求從輕量刑
    等語。
三、按關於刑之量定，係實體法上賦予法院得為自由裁量之事項
    ，倘其未有逾越法律所規定之範圍，或濫用其權限，即不得
    任意指摘為違法（最高法院75年台上字第7033號判例意旨參
    照）。在同一犯罪事實與情節，如別無其他加重或減輕之原
    因，下級審量定之刑，亦無過重或失輕之不當情形，則上級
    審法院對下級審法院之職權行使，原則上應予尊重（最高法
    院85年度台上字第2446號判決意旨參照）。經查，原審適用
    刑法第284條前段、後段、第55條等規定，認被告犯過失傷
    害致人重傷罪事證明確，且符合自首規定，而依刑法第62條
    規定減輕其刑。並審酌被告駕駛自用小客車，疏未注意行經
    設有閃光黃燈號誌交岔路口時應減速接近，注意安全，小心
    通過，肇生車禍而導致告訴人乙○○○、丁○○分別受重傷、受
    傷，且未與告訴人2人達成和解，賠償渠等所受損失；復考
    量被告犯後坦承犯行、已有悔悟，且無任何犯罪前科，素行
    良好，兼衡被告於本案之過失程度為肇事次因、告訴人2人
    所受之傷勢等一切情狀，量處有期徒刑5月，並諭知易科罰
    金之折算標準。經核原審量刑並未逾越法定刑度，復未濫用
    自由裁量之權限，所為量刑亦核無不當或違法，且無輕重失
    衡之情形，依前揭說明，本院即應予尊重。又被告於原審判
    決後與告訴人2人成立調解乙節，雖為原審未及審酌，然原
    審就被告本件犯行，縱衡酌上情，量刑仍屬允洽。綜上，原
    審予以論罪科刑，其認事用法並無違誤，量刑亦屬妥適，應
    予維持；檢察官及被告之上訴均無理由，均應予駁回。
四、被告未曾因故意犯罪受有期徒刑以上刑之宣告，有臺灣高等
    法院被告前案紀錄表在卷可查，考量被告因一時疏忽，致罹
    刑典，且犯罪後知所為非是，勇於面對、坦承犯罪，顯見被
    告尚知自省。並審酌被告業於民國111年9月23日與告訴人2
    人成立調解且已給付損害賠償完畢，有本院調解筆錄、刑事
    陳報狀暨所附匯款證明各1份附卷可憑（本院卷第69至71、9
    7至111頁），又衡本案屬偶然犯罪，被告再犯之機率不高，
    堪認被告歷此偵、審經過及科刑教訓，應能知所警惕，信無
    再犯之虞，本院因認其所受刑之宣告以暫不執行為適當，爰
    依刑法第74條第1項第1款之規定，併宣告緩刑2年，以啟自
    新。
據上論斷，依刑事訴訟法第455條之1第1項、第3項、第364條、
第368條、第373條，刑法第74條第1項第1款，判決如主文。
本案經檢察官張文傑提起公訴，檢察官陳君瑜提起上訴，檢察官
甲○○到庭執行職務。
中　　華　　民　　國　  111 　年　　11　　月　　24　　日
                  刑事第十庭  審判長法  官  陳培維
                                    法  官  陳怡珊
                                    法  官  鄭永彬  　　
以上正本證明與原本無異。
不得上訴。
                                    書記官  吳欣叡
中　　華　　民　　國　　111 　年　　11　　月　　24　　日
附錄本案論罪科刑法條：
中華民國刑法第284條
因過失傷害人者，處1年以下有期徒刑、拘役或10萬元以下罰金
；致重傷者，處3年以下有期徒刑、拘役或30萬元以下罰金。
【附件】
臺灣臺中地方法院刑事簡易判決
111年度交簡字第300號
公　訴　人　臺灣臺中地方檢察署檢察官
被　　　告　丙○○　女　民國00年0月00日生
　　　　　　　　　　身分證統一編號：Z000000000號
　　　　　　　　　　住○○市○○區○○路0段000巷00號6樓
　　　　　　　　　　之1
上列被告因過失傷害案件，經檢察官提起公訴（111年度偵字第9
268號），被告於本院審理時自白犯罪，本院認為宜以簡易判決
處刑，判決如下：
    主  文
丙○○犯過失傷害致人重傷罪，處有期徒刑伍月，如易科罰金，以
新臺幣壹仟元折算壹日。
    犯罪事實
一、丙○○於民國110年4月1日下午，駕駛車牌號碼0000-00號自用小
    客車，沿臺中市龍井區觀光路由沙田路4段往中華路2段方向行
    駛，嗣於同日下午2時20分許，行經臺中市龍井區觀光路鐵路
    地下道西側出口，即觀光路與觀光路36巷之設有閃光黃燈號
    誌之交岔路口時，本應注意行經設有閃光黃燈號誌交岔路口
    ，車輛應減速接近，注意安全，小心通過，且依當時天候晴
    、日間自然光線、道路無缺陷及無障礙物，視距良好等情形
    ，並無不能注意之情事，竟疏於注意及此，未減速通行，適
    陳蔡○枝騎乘車牌號碼000-000號普通重型機車搭載兒童丁○○
    （103年1月生，真實姓名年籍均詳卷），沿臺中市龍井區觀
    光路36巷行駛，駛至該設有閃光紅燈號誌之同一交岔路口時
    ，陳蔡○枝原應注意行經設有閃光紅燈之交岔路路口，應減
    速接近，先停止於交岔路口前，讓幹道車優先通行後認為安
    全時，方得續行，而依當時情狀，亦無不能注意之情事，竟
    亦疏未注意及此，率然左轉彎欲駛入觀光路，2車發生碰撞
    ，致陳蔡○枝受有外傷性腦部蛛網膜下腔出血、多處肋骨骨
    折及氣血胸合併呼吸衰竭、雙側鎖骨骨折、骨盆骨折及右膝
    假性痛風等傷害，經送醫救治，仍致肢體乏力、終身無工作
    能力，為維持生命必要之日常生活，全須他人扶助，形成重
    大難治之傷害。另丁○○則受有頭椎挫傷、嘴唇多處撕裂傷、
    左側上顎正中門牙脫落、右側上顎正中門牙斷裂等傷害。丙○○肇事後，於偵查機關尚不知孰為犯罪嫌疑人前，即親自電
    話報警，並已報名肇事人姓名、地點、請警方前往處理，而
    不逃避裁判。
二、案經陳蔡○枝、丁○○告訴暨陳蔡○枝、丁○○委由告訴代理人紀
    孫瑋律師訴由臺灣臺中地方檢察署檢察官偵查起訴。
    理  由
一、按行政機關及司法機關所製作必須公開之文書，除有其他法
    律特別規定之情形外，不得揭露足以識別刑事案件、少年保
    護事件之當事人或被害人之兒童及少年身分之資訊，兒童及
    少年福利與權益保障法第69條第1項第4款、第2項定有明文
    。查本案告訴人丁○○係103年1月生，有其童綜合醫療社團法
    人童綜合醫院一般診斷書1紙（見110年度他字第6849號偵卷
    第8頁）在卷可佐，案發時為未滿12歲之兒童，依前揭規定
    ，本判決自不得揭露足以識別告訴人丁○○身分之資訊；另告
    訴人陳蔡○枝為告訴人丁○○之祖母，如揭露其身分，將導致
    告訴人丁○○之身分公開，爰均不予揭露，合先敘明。
二、上揭犯罪事實，業據被告丙○○坦承不諱，核與證人即告訴人
    陳蔡○枝、丁○○於偵查中具狀指訴情節相符（見110年度他字
    第6849號偵卷第1頁至第5頁、第27頁、第31頁至第33頁），
    復有臺中市車輛行車事故鑑定委員會中市車鑑0000000號鑑
    定意見書、臺中市政府警察局道路交通事故談話紀錄表、臺
    中市政府警察局烏日分局道路交通事故現場圖、道路交通事故
    調查報告表（一）、（二）、臺中市政府警察局交通事故補
    充資料表、道路交通事故肇事人自首情形紀錄表、道路交通
    事故初步分析研判表、告訴人陳蔡○枝之童綜合醫療社團法
    人童綜合醫院110年6月24日、110年11月16日、110年12月17
    日一般診斷書、告訴人丁○○之童綜合醫療社團法人童綜合醫
    院110年4月16日、110年7月26日一般診斷書各1份及現場與
    車損照片22張（見110年度發查字第915號偵卷第25頁至第26
    頁、第37頁至第54頁、第57頁、第60頁至第61頁、110年度
    他字第6849號偵卷第7頁至第9頁、第29頁、第35頁）在卷可
    稽，足認被告任意性自白核與事實相符。又按汽車行駛至交
    岔路口，其行進應遵守燈光號誌；特種閃光號誌各燈號顯示
    之意義如左：一、閃光黃燈表示「警告」，車輛應減速接近
    ，注意安全，小心通過；二、閃光紅燈表示「停車再開」，
    車輛應減速接近，先停止於交岔路口前，讓幹道車優先通行
    後認為安全時，方得續行，道路交通安全規則第102 條第1 
    項第1 款、道路交通標誌標線號誌設置規則第211 條分別定
    有明文，而被告為領有合格駕駛執照之人，有，對於上開規
    定自應知之甚詳。查本件事故地點設有閃光號誌且號誌動作
    正常，觀光路之行車號誌為閃光黃燈，觀光路36巷則為閃光
    紅燈，有臺中市政府警察局烏日分局道路交通事故現場圖1 
    紙、現場照片6張（見110年度發查字第915號偵卷第39頁至
    第43頁）在卷可稽，且依當時情形，天候天候晴、日間自然
    光線、道路無缺陷及無障礙物，視距良好乙節，為被告陳述
    在卷（見110年度發查字第915號偵卷第38頁），復有臺中市
    政府警察局烏日分局道路交通事故調查報告表（一）在卷可
    憑（見110年度發查字第915號偵卷第53頁），則綜合上情，
    被告行經閃光黃燈之交岔路路口，應減速接近，注意安全，
    小心通過，乃被告竟疏未注意及此，未減速接近，小心通過
    ，是被告就本件交通事故之發生確有過失甚明。另本件車禍
    事件，經臺中市車輛行車事故鑑定會鑑定結果認：陳蔡○枝
    駕駛普通重型機車，行至設有閃光紅燈號誌交岔路口，支道
    車未暫停讓幹道車先行，為肇事主因；丙○○駕駛自用小客車
    ，行經設有閃光黃燈號誌交岔路口，未減速接近，注意安全
    ，小心通過，為肇事次因，有該鑑定會110年9月24中市車鑑
    0000000案鑑定意見書1 份（見本院卷第67頁至第68頁）在
    卷足參，亦同本院前揭認定，是被告就本件交通事故之發生
    ，確有過失甚明。至告訴人陳蔡○枝對本件車禍發生，雖亦
    有過失，惟此僅為民事責任過失相抵之問題，仍不能以此解
    免被告之過失罪責。再告訴人陳蔡○枝、丁○○因本件車禍受
    有如犯罪事實欄一所載之重傷害及傷害，有告訴人陳蔡○枝
    之童綜合醫療社團法人童綜合醫院110年6月24日、110年11
    月16日、110年12月17日一般診斷書、告訴人丁○○之童綜合
    醫療社團法人童綜合醫院110年4月16日、110年7月26日一般
    診斷書各1份（見110年度他字第6849號偵卷第7頁至第9頁、
    第29頁、第35頁）在卷可稽，渠等所受之重傷害、傷害結果
    ，既係由被告之過失行為所致，是其二者間具有相當因果關
    係無訛。從而，本件事證明確，被告上開犯行堪以認定，應
    予依法論科。
 三、核被告丙○○所為，係犯刑法第284條前段之過失傷害罪及同
     條後段之過失傷害致人重傷罪。被告係以一行為同時觸犯
     上開2罪名，為想像競合犯，應依刑法第55條之規定，從一
     重之過失傷害致人重傷罪處斷。又被告於事故發生後，於
     偵查機關尚不知孰為犯罪嫌疑人前，即親自電話報警，並
     已報名肇事人姓名、地點、請警方前往處理，而不逃避裁
     判乙節，有臺中市政府警察局道路交通事故肇事人自首情
     形紀錄表1紙（見110年度發查字第915號偵卷第60頁）在卷
     可佐，爰依刑法第62條前段之規定，減輕其刑。爰審酌被
     告駕駛自用小客車，疏未注意行經設有閃光黃燈號誌交岔
     路口時應減速接近，注意安全，小心通過，不慎撞擊告訴
     人陳蔡○枝、丁○○，致告訴人陳蔡○枝受有如起訴書所載之
     重傷害及告訴人丁○○受有如起訴書所載之傷害，復未與告
     訴人陳蔡○枝、丁○○達成和解，賠償渠等所受損失，實屬可
     責，惟念其犯後坦承犯行，已有悔悟，態度尚可，並考以
     被告並無任何犯罪前科，素行良好，暨被告就本件車禍發
     生之過失程度為肇事次因、告訴人陳蔡○枝、丁○○所受傷勢
     等一切情狀，量處如主文所示之刑，並諭知易科罰金之折
     算標準，以資懲儆。
四、依刑事訴訟法第449條第2項、第3項、第454條第1項，刑法
    第284條、第55條前段、第62條前段、第41條第1項前段，刑
    法施行法第1條之1，逕以簡易判決處刑如主文。
五、如不服本判決，得自收受送達之日起20日內，向本院提起上
    訴。
本案經檢察官張文傑提起公訴，檢察官陳君瑜到庭執行職務。 
中　　華　　民　　國　　111 　年　　6 　　月　　28　　日
                    刑事第十五庭  法　官  簡佩珺
以上正本證明與原本無異。
告訴人或被害人如不服判決，應備理由具狀向檢察官請求上訴，
上訴期間之計算，以檢察官收受判決正本之日起算。
 　　　　　　　　  　　　　     　書記官  陳玲誼
中　　華　　民　　國　　111 　年　　6 　　月　　28　　日
附錄本案論罪科刑法條：
中華民國刑法第284條
因過失傷害人者，處1年以下有期徒刑、拘役或10萬元以下罰金
；致重傷者，處3年以下有期徒刑、拘役或30萬元以下罰金。